臺灣高等法院臺中分院刑事判決　　　　　　　　　　　九十四年度上訴字第七一號
　　上　訴　人　臺灣彰化地方法院檢察署檢察官
　　上　訴　人
　　即　被　告　乙○○
　　指定辯護人　本院公設辯護人甲○○
　　上　訴　人
　　即　被　告　丙○○
　　選任辯護人　李淵源律師
右上訴人因被告違反毒品危害防制條例案件，不服臺灣彰化地方法院九十三年度訴字
第七四九號中華民國九十三年十一月四日第一審判決（起訴案號：臺灣彰化地方法院
檢察署九十三年度偵字第三一七八、三一七九號），提起上訴，本院判決如左：
      主  文
原判決關於乙○○、丙○○販賣第二級毒品部分撤銷。
乙○○、丙○○共同連續販賣第二級毒品，各處有期徒刑參年拾月。
扣案之第二級毒品甲基安非他命壹拾柒包（驗餘淨重共壹拾肆點捌伍玖陸公克）除包
裝袋外，沒收銷燬之；包裝袋壹拾柒個、電子磅秤壹臺、塑膠袋封口機壹臺、分裝袋
壹包及犯罪所得之新臺幣壹萬肆仟元，均沒收，犯罪所得如全部或一部不能沒收時，
以其財產抵償之。
其他上訴駁回。
      事實及理由
壹、有罪部分：
一、犯罪事實：
    乙○○前因購買毒品供己施用而結識吳峻毅（已由臺灣彰化地方法院就販賣第二
    級毒品部分判處有期徒刑九年，現上訴本院另案審理中），丙○○則為吳峻毅之
    國中同學，渠等二人均明知甲基安非他命係毒品危害防制條例第二條第二項第二
    款所列管之第二級毒品，不得非法持有、販賣，竟自民國九十三年四月上旬某日
    起至同年月十八日止，與吳峻毅共同基於販賣第二級毒品甲基安非他命以賺取差
    價牟利之概括犯意聯絡，先由吳峻毅與有意洽購第二級毒品甲基安非他命之不特
    定人事先就交易數量及價格達成合意後，由吳峻毅將其自不詳途逕取得之甲基安
    他命以其所有之電子磅秤秤重，再以其所有之塑膠袋封口機及分裝袋將相當數量
    之第二級毒品甲基安非他命逐一封裝，並以衛生紙包覆於外後，推由乙○○、丙
    ○○分別攜帶前往彰化市不詳確實地址之郵局、百貨公司等指定處所，將上開毒
    品交付予在場等候之買主，每次並當場收受新臺幣（下同）一千元之價金，乙○
    ○、丙○○於得款後，隨即返回將所收得款項悉數交予吳峻毅處理（乙○○計交
    付毒品予買主並收款九次，丙○○交付毒品予買主並收款五次）；其間為便利販
    毒，乃由吳峻毅出資，推由丙○○持乙○○提供之身分證影本，於九十三年四月
    五日向不知情之吳佳欣承租彰化縣彰化市○○路二七三巷三十二弄十二號二樓之
    房屋（下稱華山路房屋）作為販毒據點，吳峻毅則供應第二級毒品甲基安非他命
    予乙○○、丙○○二人施用，並同意乙○○、丙○○得於華山路房屋免費居住、
    使用，作為乙○○、丙○○二人為其販賣第二級毒品甲基安非他命之報酬。嗣於
    九十三年四月十九日上午十一時十五分許，經警持搜索票至彰化縣和美鎮○○里
    ○○路二二０號查獲乙○○，並扣得其所有供己施用之甲基安非他命一包；再經
    乙○○帶同員警返回華山路房屋查獲丙○○，當場在丙○○躲藏之陽台處旁扣得
    其所有供己施用之甲基安非他命一包，另於吳峻毅之房間內扣得吳峻毅所有之第
    二級毒品甲基安非他命十七包（驗餘淨重十四點八五九六公克），及其所有供販
    賣第二級毒品犯罪所用之電子磅秤一臺、塑膠袋封口機一臺、預備供分裝毒品販
    賣用之分裝袋一包等物，且經乙○○、丙○○於偵查中自白上開犯罪並供出毒品
    來源，因而為警破獲吳峻毅之販賣第二級毒品甲基安非他命犯行。
二、認定犯罪事實所憑證據和理由：
　(一)上訴人即被告（下稱被告）乙○○、丙○○於右揭時地與共犯吳峻毅共同連續販
    賣第二級毒品甲基安非他命之事實，業據被告乙○○於九十三年四月十九日偵訊
    時供承：「我同意警察到我租的地方搜索，在我房間查獲吸食工具及吸管，在陽
    台查到安非他命的殘渣，在另一房間查獲海洛因及安非他命及分裝袋及磅秤，及
    叫吳什麼裕及丙○○，我們一起住半個月了」、「（何時開始賣？）約半個月前
    」、「（你有無幫忙？）幫忙跑腿，他（指吳峻毅）叫我拿給不認識的人，我騎
    機車去的，他跟我講交貨地點，我找到他講的特定對象交給他，再把錢收回來」
    、「（何時開始跑腿？）承租房間二、三天後，送到昨天，今早就被查獲，昨天
    是送到郵局，是叫吳什麼裕的叫我送的」、「都是他跟我講多少錢，都是送一千
    跟三千‧‧‧包裝是用塑膠袋裝起來，再用衛生紙包起來‧‧‧跑腿沒有給錢，
    我來彰化需要地方住，還有給我一些安非他命，還供我吃（飯）」、「（丙○○
    如何跑腿？）用車子，我有看到他出去送貨，我有看到吳峻毅拿貨給他，比較遠
    的地方由鐘（指丙○○）開車送」、「（吳給鐘什麼好處？）給他安非他命吸食
    」、「（如何證明那些東西是吳的？）那些東西是在吳房間查獲的」等語；被告
    丙○○於同日偵訊時亦供稱：「吳（指吳峻毅）拿給我的，住那邊之後就開始送
    了，他拿衛生紙包起來說拿去那裡，交給我不認識的人，他會說是穿什麼衣服，
    有時對方跑來，我到指定地點拿給對方，對方再拿錢給我，我再交給吳」、「（
    一共送幾次？）還沒住那邊時送過一、兩次，住那邊以後送過三次，一次跟小賴
    （指乙○○）去魚市場對面的郵局，兩次去彰化百貨，一次用走路，一次用開車
    」、「（你送都收多少錢？）三千或兩千或一千，一千的一次」、「我都是送安
    非他命，沒有送海洛因」等語。另於原審法院九十三年四月二十日經檢察官聲請
    羈押而行隔離訊問時，被告乙○○供稱：「（有無幫吳跑腿？）有，住那裡有送
    海洛因一次，安非他命比較多‧‧‧其他安非他命，我去那裡送近十次，有時一
    天二、三、四次，有時沒有，金額有一千、三千」、「（有無任何好處？）沒有
    ，因我住在那裡，吳每天會拿毒品給我施用，吳沒有拿錢給我」等語；被告丙○
    ○則供稱：「（在偵訊中承認有有送毒品，是否實在？）實在，沒有送過海洛因
    ，送五、六次」、「（為何幫他跑腿？）吳請我施用安非他命，我去的時候他就
    問我想不想用」、「查獲毒品是吳的，是在他房間查獲。吳的房間我無法進入，
    他房間只有一支鑰匙，在吳身上。我無法開他的房間，吳平常就住在那裡」等語
    。又被告乙○○、丙○○二人於原審法院九十三年六月十八日移審接押訊問時，
    亦均坦承幫忙吳峻毅送交安非他命等情。此外，被告乙○○、丙○○二人於上開
    偵查中所述本案查獲之經過，核與證人即國道公路警察局第三警察隊警員蔡利振
    於原審法院九十三年度訴字第一三五０號審理共犯吳峻毅乙案時結證所述關於查
    獲本案經過相符（參卷附該審卷第六七至七三頁影本），並有在被告二人所指述
    吳峻毅房間內查獲之第二級毒品甲基安非他命十七包、供販賣第二級毒品犯罪所
    用之電子磅秤一臺、塑膠袋封口機一臺、分裝袋一包、吳峻毅身分證影本一紙扣
    案，及搜索票一紙、勘查採證同意書一紙、搜索扣押筆錄二份、華山路房屋現場
    草圖一紙、乙○○與華山路房屋所有人吳佳欣訂立之房屋租賃契約書一份可稽。
    觀諸被告乙○○、丙○○前揭所言，不僅提及吳峻毅託其交付甲基安非他命予買
    主之具體經過，對於收取款項之金額多寡及彼此參與販賣毒品犯行之分工事實亦
    能確切描述，渠等二人前揭多次自白又無任何出於非任意性之不當取供情形可指
    ，足堪認定與事實相符，自屬可採。至被告乙○○於前揭偵訊時固曾自白亦有販
    賣第一級毒品犯行，惟本院並不為如此認定（詳如後述），是上該被告乙○○不
    利於己之陳述，本院僅採取其中自白販賣第二級毒品甲基安非他命者；又被告乙
    ○○於偵訊固曾以「吳什麼裕」稱呼囑託伊販賣毒品之人，然「裕」與「毅」讀
    音相近，被告乙○○於歷次訊問均不否認所謂「吳什麼裕」即指吳峻毅，是該「
    吳什麼裕」即為吳峻毅無訛，被告乙○○應僅係在偵訊中就共犯吳峻毅姓名略有
    記憶模糊所致，附此敘明。
  (二)證人吳佳欣於原審法院九十三年度訴字第一三五０號案件審理中當庭指認是由丙
    ○○以乙○○名義訂約，並代簽乙○○姓名及提出乙○○之身分證影本（見該審
    卷第九一至九四頁影本），復證述華山路房屋現場草圖（第三三三五號警卷第十
    四頁）右上角房間為主臥室（該審卷第九三頁），而本案查獲之第二級毒品甲基
    安非他命十七包、電子磅秤一臺、塑膠袋封口機一臺、分裝袋一包、吳峻毅身分
    證影本一紙均在主臥室內扣得，復據證人蔡利振於該案證述明確（該審卷第六八
    頁），而被告乙○○為警查獲後，隨即由警帶往華山路房屋搜索，應非事先預知
    將遭查緝，故意將吳峻毅之身分證影本置於主臥室嫁禍，是上該主臥室應係吳峻
    毅使用無訛。況吳峻毅若非實際承租人，被告乙○○或丙○○當無捨主臥室不住
    ，而退居其他房間之理。從而，足認該屋實際上係吳峻毅所承租，而自住於主臥
    室及藏放上揭證物，並提供該屋予被告乙○○、丙○○住宿，作為販毒據點。
  (三)在前述吳峻毅房間內，除扣得第二級毒品甲基安非他命十七包外，復有電子磅秤
    一臺、塑膠袋封口機一臺、分裝袋一包扣案，毒品係量少價昂之物，如予分裝，
    將造成施用分量之減損，上開毒品如係供己施用，當無再多此一舉，以磅秤、封
    口機秤重、分裝之必要，況被告乙○○於偵查中供述吳峻毅都是用塑膠袋裝起來
    （指毒品），再用衛生紙包起來，且坦認如果是自己施用，就不用磅秤及封口機
    等語（第三一七九號偵查卷第七、八頁），堪認該等磅秤、封口機、分裝袋係供
    販賣毒品所用工具；而上開在吳峻毅房間內查獲之結晶顆粒十七包經鑑定結果，
    淨重十四點九八八八公克，取樣零點一二九二公克鑑析，驗餘淨重十四點八五九
    六公克，有第二級毒品甲基安非他命成分，有國防部憲兵司令部刑事鑑識中心九
    十三年七月七日（九三）宇鑑字第０七八五八號鑑驗通知書可參，本案扣案安非
    他命如為供本身施用，僅須於各次施用時，從其中舀取部分即可，實無事先分裝
    為十七小包之必要，顯為供販賣之用。又被告乙○○及鍾金虎均自承染有施用安
    非他命惡習，就吳峻毅交予渠等販賣之物屬甲基安非他命自無誤認之虞，本案亦
    確經警查獲已分裝為十七小包之甲基安非他命，則吳峻毅販賣之物品確為第二級
    毒品甲基安非他命無疑，渠等既坦承吳峻毅係以免費提供甲基安非他命施用作為
    渠等販賣毒品之報酬，而渠等為警查獲時亦均當場自其身上或身旁各扣得甲基安
    非他命一包，益足徵明渠等前揭自白情節尚非子虛。至被告二人自白與吳峻毅共
    同販賣者雖為安非他命，與事實上本案扣案者為甲基安非他命者略不同，然甲基
    安非他命係安非他命之相類製品，有毒品危害防制條例第二條可參，以本案扣案
    之第二級毒品均屬甲基安非他命，已至可認定被告乙○○、丙○○與吳峻毅共同
    販賣者為甲基安非他命無訛。
　(四)證人吳峻毅雖一再否認曾推由被告乙○○、丙○○將甲基安非他命交予買主販售
    牟利，並陳稱：伊僅有出借一萬元供渠等二人租屋之用，未曾到過乙○○承租之
    華山路房屋，更無在該處房間居住或放置毒品及相關工具之行為云云。惟證人吳
    峻毅於原審接受檢察官詰問時先稱：伊與乙○○、丙○○僅為一般朋友交情，並
    無任何金錢往來云云；隨後經詰問其實際住處時，吳峻毅卻主動陳述乙○○、丙
    ○○四處尋覓租屋地點及為此向其借款一萬元等經過詳情，不惟與檢察官所提問
    題並無直接關聯，急欲否認自己知悉或親至被告二人上址租屋處之事實，而蓄意
    撇清其與被告二人販賣第二級毒品甲基安非他命犯行之關係；且其既有出借一萬
    元供被告二人在外租屋使用，迄今仍未歸還，吳峻毅又何以率先表示與渠等二人
    皆無任何金錢往來？再依吳峻毅自承係從事汽車修護工作，一月收入僅三萬多元
    等情觀之，一萬元之借款金額對其而言尚非微不足道，按理吳峻毅應無可能輕易
    借予交情普通之被告乙○○、丙○○。退步以言，縱使吳峻毅慨然出借，亦當積
    極聯絡催討或了解借款實際去向，以免日後追償無著；然證人吳峻毅於原審詢及
    被告乙○○、丙○○之電話號碼時，竟答稱不知道或忘記云云；且據其所述借款
    後僅有一次在路上騎車巧遇丙○○，別無其他見面聯絡機會，而該次巧遇於丙○
○表示有錢會再聯絡後，吳峻毅既無任何要務急待處理，竟又未置一詞隨即騎車
    離去，其對於該筆一萬元借款能否順利獲償幾至漠不關心之程度，更與常情不相
    吻合。惟此又與吳峻毅前揭所稱僅有一次。況證人吳峻毅果真出借一萬元供被告
    二人租屋居住，被告乙○○、丙○○對此理當心存感激，又何來設詞誣陷吳峻毅
    涉案之必要？是由證人吳峻毅前揭證述內容觀之，均有前後不一及悖離常情之瑕
    疵可指，非無出於畏罪卸責之虞，所為證述難認屬實，自無足取。
三、對於被告辯解本院的判斷：
    被告乙○○、丙○○均於審理時否認有何前揭販賣第二級毒品甲基安非他命犯行
    ，被告乙○○辯稱：伊只是購買甲基安非他命供己施用，並無協助吳峻毅交付毒
    品予買主之情事，吳峻毅沒有在販毒，伊原先以為購買毒品是嚴重之犯罪行為，
    才會在偵查中表示有幫吳峻毅跑腿，直到進入監所後發覺事態嚴重，才決定說出
    購買毒品之實情，扣案之電子磅秤、塑膠袋封口機、分裝袋等物，均係伊購買毒
    品時為了避免吃虧上當及便於攜帶外出才使用，非供販賣毒品之用云云。被告丙
    ○○則辯稱：伊在偵查中是因為聽到乙○○之說詞，才會附和表示幫忙運送毒品
    ，伊不清楚法律規定之嚴重性，伊從未替吳峻毅交付毒品予買主云云。惟查：
  (一)販賣毒品供他人施用與僅圖一己解癮慾望而單純購毒，二者行為態樣差異甚鉅，
    就是否收受對價交付他人而造成毒品氾濫之情節亦輕重有別，且販賣毒品本為嚴
    重影響治安之犯罪行為，一經查獲即有遭判處重刑之危險，不僅早為新聞傳播媒
    體所廣泛報導而眾所週知，更為一般從事毒品交易時力求掩飾隱密之原因所在。
    被告乙○○、丙○○均自承已有相當購毒施用之經驗，被告丙○○更於八十八年
    間即因施用毒品案件，經觀察、勒戒後，認無繼續施用毒品之傾向，由檢察官為
    不起訴處分確定，有臺灣高等法院被告全國前案紀錄表在卷可按，渠等二人當不
    致對於單純購買毒品與為人跑腿販賣毒品之法律效果產生混淆，而虛意坦承較重
    之購毒販行。況被告乙○○、丙○○不僅於檢察官偵訊時坦承為吳峻毅送交甲基
    安非他命予買主之販賣第二級毒品事實，更先後於聲請羈押及起訴移審由原審法
    院進行訊問時，亦為相同之供述，渠等二人當時顯已知悉檢察官指稱所犯為販賣
    第二級毒品之嚴重罪行，仍堅詞供承自己犯罪情節，足徵渠等前揭所辯，顯與事
    理常情不符，無足採信。況販賣毒品刑責極重，被告乙○○、丙○○均為成年人
    ，對此常識至無不知之理，二人於警詢、檢察官偵查及聲請羈押、起訴移審由原
    審訊問時，既均未曾遭違法取供，其等如未販毒，逕可直接否認之，既無冤仇，
    何須無端牽扯出吳峻毅，如被告丙○○均係跟著被告乙○○為不實供述，何以未
    如被告乙○○供述為吳峻毅販賣第一級毒品情事，是渠等於原審及本院之所辯，
    顯係畏罪卸責及迴護共犯吳峻毅之詞，仍以渠等先前不利於己之自白為可採信。
  (二)按刑法上關於正犯、從犯之區別，係以主觀犯意及客觀犯行為標準，凡以幫助他
    人犯罪之意思參與犯罪，若其實施者係犯罪構成要件之行為，則仍應論以正犯，
    是以行為人為貪圖轉交之利益而將毒品送交購買者，顯已參與販賣毒品犯罪構成
    要件之行為，縱令查獲之毒品非屬行為人所有，亦非其與購買者聯繫，仍應負共
    犯之責（最高法院九十一年度台上字第三六四四號刑事判決要旨參照）。本件被
    告乙○○、丙○○既有實際從事送交甲基安非他命予買主，並向買主收取價金轉
    交予吳峻毅之行為，渠等所實施者已屬販賣第二級毒品構成要件之行為，縱然係
    由吳峻毅事先與買主洽談購毒事宜並提供毒品，亦不論渠等係基於幫助或自己犯
    罪之意思而參與，揆諸前揭說明，均應依販賣第二級毒品之共同正犯論處罪刑，
    而無適用幫助犯規定予以減刑之餘地。是以被告二人之辯護人為渠等稱：被告二
    人並未直接與買主聯繫購買毒品之數量、價格或交易地點，至多僅屬參與犯罪構
    成要件以外行為之從犯應減輕其刑等語，所持法律見解自有可議，亦無足取。
  (三)再者，販賣毒品乃違法行為，非可公然為之，且因毒品並無公定價格，每次買賣
    之數量、價格，常隨買賣雙方交情深淺、需求量多寡、來源是否充裕、對行情之
    認知、可能之風險、毒品之品質、純度等因素而異其標準。從而販毒之利得，一
    般除被告坦承犯行外，委難得知實情。本案被告乙○○、丙○○及證人吳峻毅自
    審判後全盤否認販賣甲基安非他命，更不供述利得，又無法查知吳峻毅原取得甲
    基安非他命之確實重量、純度及價格，是無從精確算知渠等販賣安非他命可獲利
    潤數額，然我國政府一再宣示反毒決心，施用、販賣毒品均屬違法行為，此為國
    人共識，不論麻醉藥品管理條例或現行毒品危害防制條例，對吸毒、販毒行為均
    設刑罰明文，持有毒品者自會儘量隱晦其行為，避免毒品曝光遭查獲，實無無端
    攜出毒品交付他人之理，且第二級毒品甲基安非他命一般行情價格非微，於交易
    過程中為警查獲之風險甚大，如非藉由轉售獲致巨額利潤，行為人實毋庸涉險出
    讓；尤其吳峻毅委請被告乙○○、丙○○代為送交甲基安非他命，不僅將其實際
    出資租得之房屋任由渠等居住使用，更交付甲基安非他命供渠等施用，顯見吳峻
    毅於扣除買進甲基安非他命所需成本後尚有餘錢，而可從中賺取差價，被告乙○
    ○、丙○○與吳峻毅出售甲基安非他命自無可能僅係平價轉讓，當屬獲有利潤之
    販賣第二級毒品行為無訛。
  (四)另被告乙○○、丙○○就為吳峻毅販賣毒品次數、金額之陳述固有不一，然渠等
    並未預期將遭警查獲，自未刻意記憶本身及所見販賣毒品之次數及各次金額，事
    後僅能各憑記憶為概略之指述，渠等各自、各次陳述細節之處或有齟齬，此並不
    違常情，被告乙○○於警訊指述見吳峻毅將東西（即指甲基安非他命）交予被告
    丙○○次數或表示係四、五次，或表示係三、四次，顯係憑記憶於事後為約略估
    計，並不能以略有不符即全盤否定其所述，又被告乙○○於警詢指丙○○在九十
    三年四月十九日偵訊日前半個月前為吳峻毅送毒品，並未謂丙○○必係租屋（依
    租賃契約書記載係九十三年四月五日開始租屋）後始開始送毒品，此與被告丙○
    ○所述未住華山路前送一、二次，住了以後送三次，難謂必有不符，又被告丙○
    ○固曾於偵訊否認有為吳峻毅販賣毒品，然於偵訊初始亦坦承吳峻毅有給伊及乙
    ○○毒品施用之事，然毒品係量少價昂之物，吳峻毅豈可能將毒品慷慨贈與非親
    非故之被告乙○○、丙○○二人施用，被告丙○○於警詢及偵訊初始坦承吸毒而
    否認販毒，伊自知吸毒及販毒刑責差異甚鉅，如無其事，豈會因被告乙○○承認
    販毒，即附和而供認之，是被告丙○○雖曾否認為吳峻毅販賣毒品，惟於偵訊自
    由意志下又坦認之，應係見被告乙○○已坦認犯行並亦指述其犯行，認狡辯無益
    為搏寬減其刑而坦承所為，不能因其前曾否認之，即謂嗣後坦承部分即屬不實。
    至被告乙○○、丙○○實際與吳峻毅共同販賣第二級毒品甲基安非他命之次數，
    依被告乙○○於九十三年四月二十日檢察官聲請羈押在原審法院訊問時所供將近
    十次，被告丙○○於同次訊問時則供承約五、六次；至於販賣所得金額，綜合二
    人供述，約為每次一千至三千元不等（第三一七九號偵查卷第七、十二頁，原審
九十三年度聲羈字第九○號卷第六頁、第八頁）。惟因被告二人販毒次數及得款
    之事實認定直接影響本院諭知犯罪所得沒收之金額多寡，自有加以特定之必要，
    而被告二人對此既無從精確描述，則依「罪疑唯輕」之刑事法原則，應從較有利
    於被告二人之事實認定，即認被告乙○○販賣甲基安非他命之次數為九次（即不
    逾十次），被告丙○○則為五次，各次販賣行為所得金額亦依最低額之一千元認
    定，合計共一萬四千元，而為本院論斷被告二人販賣第二級毒品犯罪情節之基礎
    ，附此敘明。
  (五)綜合以上各情觀之，被告乙○○、丙○○於本案審理中之前揭所辯各節均有未洽
    ，不足採信。本件事證明確，被告二人販賣第二級毒品犯行均堪認定。
四、撤銷改判的理由：
  (一)撤銷原判決的理由：
　(1)被告乙○○自白與吳峻毅販賣第二級毒品之次數既為將近十次（應即不逾十次之
    意），則從較有利於渠等之事實認定為九次，犯罪所得為九千元（與丙○○部分
    合計共一萬四千元），原審逕認定為十次，稍有不當。
  (2)被告所有供犯罪所用之物應係指已具體供犯罪使用者言，本案扣案分裝袋（不包
    括內已裝有毒品者）一包，經本院審理時當庭檢視結果，均尚未曾使用，袋內並
    無任何粉末或其他物品殘留，有本院審理筆錄在卷，核屬被告所有，預備供分裝
    販賣第二級毒品所用之物，應依刑法第三十八條第一項第二款規定宣告沒收，原
    審就此等分裝袋依毒品危害防制條例規定宣告沒收之，亦有違誤。
  (3)證人即共犯吳峻毅所有供販賣第二級毒品犯罪所用之電子磅秤及塑膠袋封口機各
    一臺，既為警當場查扣在案並已隨案移送偵審，自無全部或一部不能沒收之情形
    ，原審併為諭知全部或一部不能沒收時追徵其價額，尚有未洽。
  (4)在被告乙○○身上與在丙○○躲藏之陽台處扣得之第二級毒品甲基安非他命各一
    包，係分別供被告乙○○、丙○○施用時所用，非供本件販賣之用，業據被告乙
    ○○、丙○○於審理時供陳甚明，應在被告二人所犯之施用第二級毒品案件宣告
    沒收銷燬，不宜在本案併為沒收，以符從刑附屬於主刑之原則；另在吳峻毅房內
    扣得之甲基安非他命十七包，其包裝袋部分並非毒品，而係共犯吳峻毅所有供其
    等販毒犯罪所用之物，又非無從與毒品析離，故各該包裝袋共十七個，應依毒品
    危害防制條例第十九條第一項之規定諭知沒收。
  (二)自為判決的論罪科刑理由：
  (1)甲基安非他命係毒品危害防制條例第二條第二項第二款所列管之第二級毒品，依
    法不得販賣、持有，被告乙○○、丙○○所為，均係觸犯毒品危害防制條例第四
    條第二項之販賣第二級毒品罪。被告二人為供販賣之目的而持有上開毒品，其於
    販賣前後持有甲基安非他命之低度行為，應為販賣之高度行為所吸收，不另論罪
    。而渠等與吳峻毅就上開販賣第二級毒品甲基安非他命犯行，有犯意聯絡及行為
    分擔，均為共同正犯。
  (2)被告乙○○、丙○○先後多次販賣第二級毒品甲基安非他命犯行，時間緊接，方
    法相同，觸犯構成要件相同之罪名，顯係基於概括犯意反覆為之，應依連續犯之
    規定論以一罪，除販賣第二級毒品罪之法定本刑為無期徒刑部分依法不得加重外
    ，餘則依法加重其刑。而被告二人觸犯毒品危害防制條例第四條第二項之販賣第
    二級毒品罪，又供出毒品來源即吳峻毅之犯罪事實，因而使員警得以破獲吳峻毅
    之販賣第二級毒品甲基安非他命犯行，被告二人均應依毒品危害防制條例第十七
    條之規定減輕其刑，並就上開加重刑責部分先加後減之。
  (3)審酌被告乙○○、丙○○多次販賣第二級毒品甲基安非他命之犯行嚴重戕害國民
    身心健康，且使施用毒品者不乏購入甲基安非他命之管道，造成毒品流通氾濫，
    對於社會治安之負面影響甚鉅，自有嚴加責罰之必要，藉以杜絕毒害、維護國人
    健全身心之發展；惟渠等涉犯本案前尚無經法院判處徒刑之紀錄，且被告乙○○
    為警查獲後，隨即配合警方進而查獲被告丙○○之犯行，渠等並於偵審期間曾一
    度坦承犯行，更積極供出毒品來源而協助員警破獲吳峻毅，犯後態度究非全無足
    取，並參以被告二人實際販賣毒品次數、犯罪目的、犯罪時間不長、渠等於販賣
    第二級毒品犯罪中分擔之角色、實際所得犯罪利益不多等一切情狀，分別量處有
    期徒刑三年十月，以示懲儆。
  (4)扣案之第二級毒品甲基安非他命十七包（驗餘淨重十四點八五九六公克），除包
    裝袋外，係查獲之毒品，應依毒品危害防制條例第十八條第一項前段之規定，沒
    收銷燬之；上開包裝袋十七個及電子磅秤一臺、塑膠袋封口機一臺等物，係共犯
    吳峻毅與被告二人販賣第二級毒品犯罪所使用，及被告二人實際販賣第二級毒品
    所得共一萬四千元（被告乙○○共販賣九次，被告丙○○共販賣五次，以每次各
    收得一千元計算），皆屬共犯吳峻毅所有，已如前述，均應依毒品危害防制條例
    第十九條第一項之規定諭知沒收，犯罪所得之一萬四千元，如全部或一部不能沒
    收時，以其財產抵償之；另扣案之空分裝袋一包亦為共犯吳峻毅所有，既尚未曾
    使用，應係預備供販賣第二級毒品所用之物，則依刑法第三十八條第一項第二款
    規定宣告沒收。至扣案非屬列管毒品之白色粉末四包，因不符法定沒收要件，自
    不得諭知沒收；另在被告乙○○身上與在丙○○躲藏之陽台處查扣之甲基安非他
    命各一包，應在被告二人涉犯施用第二級毒品之案件宣告沒收銷燬，以符從刑附
    屬於主刑之原則；其餘扣案之吸食器、玻璃球、吸管等物，則屬被告二人涉犯施
    用第二級毒品犯行之相關證據，難認與本案販賣第二級毒品甲基安非他命犯罪事
    實有何直接關聯，本院自無從逕予宣告沒收，併此指明。
貳、無罪即上訴駁回部分：
一、檢察官起訴及上訴意旨另以：被告乙○○另與吳峻毅共同基於販賣第一級毒品海
    洛因之概括犯意聯絡，由吳峻毅與買主聯繫購買海洛因之數量及交易地點後，由
    吳峻毅將海洛因以塑膠袋封裝，並以衛生紙包妥，交由乙○○前往送貨取款，販
    售價格為每包一千至五千元不等，嗣於九十三年四月十九日在上址為警查獲時，
    當場扣得吳峻毅所有之第一級毒品海洛因五小包（毛重十一點七公克），因認被
    告乙○○涉有毒品危害防制條例第四條第一項之販賣第一級毒品罪嫌。
二、檢察官認被告乙○○涉有右揭販賣第一級毒品犯行，主要係以被告乙○○於警詢
    及偵查中坦承不諱，並有扣案之第一級毒品海洛因、電子磅秤、塑膠袋封口機、
    分裝袋及卷附之電話通聯紀錄等物，為其主要論據。訊據被告乙○○堅決否認有
    何販賣第一級毒品海洛因之情事，辯稱：伊只有幫忙送安非他命，吳峻毅交付毒
    品時沒有說明裡面是海洛因，伊並未送交海洛因予買主等語。
三、本院判斷：
  (一)本案查扣之五包白色粉末早於偵查中送請法務部調查局鑑定有無毒品成分反應，
    認為僅其中一包（淨重零點四八公克）含有第一級毒品海洛因成分，其餘四包（
    合計淨重九點九六公克）經檢驗結果均無毒品反應，此有法務部調查局調科壹字
    第一四００一０一二七號鑑定通知書一份在卷足參，則檢察官復於起訴事實載稱
    扣得第一級毒品海洛因五小包（毛重十一點七公克）等語，顯未詳予勾稽比對卷
    內所附之毒品鑑定報告，自有未洽，不足為採。
  (二)雖被告乙○○於原審九十三年四月二十日訊問時供承：曾於九十三年四月十日凌
    晨五、六時許，在郵局那裡交付海洛因給不特定男子，並收取三千元之款項等語
    ，惟對照被告乙○○於同年月十九日偵訊時僅籠統供稱：「（你是否承認幫忙送
    安非他命及海洛因給不認識的人，再收一千或三千元交給吳《指吳峻毅》？）是
    」等語，此外別無任何關於販賣海洛因之具體情節陳述，嗣被告乙○○於原審及
    本院審理期間則均堅詞否認上開犯行。是以被告乙○○雖於偵查期間供承販賣第
    一級毒品海洛因之犯行，然此既與其於審理時所為供述不相符合，已非全無瑕疵
    可指，況證人吳峻毅亦堅詞否認有何販賣海洛因之情事；且在被告乙○○上址租
    屋處之吳峻毅房內亦僅查扣第一級毒品海洛因一包，淨重則為零點四八公克，已
    如前述，依其存放毒品數量觀之，核與一般施用毒品者之日常用量無異，而有別
    於預先大量購置並分裝藏放之販賣毒品情節，實難憑此遽為被告不利之認定。
  (三)至於扣案之電子磅秤、塑膠袋封口機、分裝袋，業經認定為被告乙○○與丙○○
    、吳峻毅販賣第二級毒品甲基安非他命所用之物，尚無證據足認該等分裝工具同
    屬渠等販賣海洛因之用；而電話通聯紀錄既未顯示對談內容，自無從憑此認定被
    告乙○○亦有從事販賣第一級毒品犯行。
  (四)綜合以上情節來看，被告乙○○於審理時堅詞否認販賣第一級毒品海洛因，尚非
    無據，堪可採信。本院自難僅憑被告乙○○前後不一致之自白，別無其他積極事
    證互為補強佐證，即遽為不利被告乙○○二人之認定。此外，復查無其他積極證
    據足認被告乙○○確有檢察官所指之販賣第一級毒品海洛因犯行，不能證明乙○
    ○此部分之犯罪，本院基於上列理由，認為應維持原審就此部分宣告乙○○無罪
    的判決，駁回檢察官對此部分上訴。
參、適用的法律：
  (一)刑事訴訟法第三百六十九條第一項前段、第三百六十四條、第三百六十八條、第
    二百九十九條第一項前段。
  (二)毒品危害防制條例第四條第二項、第十七條、第十八條第一項前段、第十九條第
    一項，刑法第十一條、第二十八條、第五十六條、第三十八條第一項第二款。
中      華      民      國    九十四    年      六      月      七      日
                                   臺灣高等法院臺中分院刑事第九庭
                                         審判長法  官　陳  筱  珮
                                               法　官　趙  春  碧
                                               法　官　張　國　忠
右正本證明與原本無異。
如不服本判決應於收受送達後十日內向本院提出上訴書狀，其未敘述上訴之理由者並
得於提起上訴後十日內向本院補提理由書（均須按他造當事人之人數附繕本）。
                                               書記官  林  玉  惠
中     華     民     國     九十四     年      六      月      八       日
附錄法條：
毒品危害防制條例第四條第二項
製造、運輸、販賣第二級毒品者，處無期徒刑或七年以上有期徒刑，得併科新臺幣七
百萬元以下罰金。。
                                                              　　　　　Ｆ
